臺灣高等法院刑事判決
111年度上訴字第1995號
上  訴  人  臺灣臺北地方檢察署檢察官
被      告  張榮賓

選任辯護人  楊愛基律師
被      告  謝志宏

選任辯護人  李基益律師
上列上訴人因被告等被訴恐嚇等案件，不服臺灣臺北地方法院10
6年度訴字第126號，中華民國111年4月8日第一審判決（起訴案
號：臺灣臺北地方檢察署105年度偵字第9656號），針對無罪部
分提起上訴，本院判決如下：
    主  文
上訴駁回。
    理  由
壹、審理範圍
    檢察官上訴書僅載明針對原判決被告張榮賓、謝志宏（下稱
    被告二人）無罪部分提起上訴（即原判決乙無罪部分公訴意
    旨（一）、（二）、（三）部分），對於原判決被告張榮賓
    所犯刑法第305條恐嚇危害安全罪及不另為無罪部分，並未
    上訴，本案上訴之效力及其範圍，應依現行刑事訴訟法第34
    8條規定判斷。準此，本院就本案審理範圍，為原判決乙無
    罪部分，至原判決有罪及不另為無罪部分，則因檢察官、被
    告張榮賓均未提起上訴而確定，合先敘明。
貳、公訴意旨略以：
一、被告張榮賓自100 年7 月間起，以「恆昇當舖」借款新臺幣
    15萬予計程車司機楊德發，其後楊德發陸續返還欠款，迨於
    104年2月28日下午某時許，在上址「恆昇當舖」內，楊德發
    前往結算款項時，被告張榮賓夥同被告謝志宏共同意圖為自
    己不法之所有，指稱楊德發尚積欠46萬9,223元，並先由被
    告張榮賓拍桌恐嚇恫稱：「我是黑社會的，我不吃你就很好
    了(台語)」，繼由在場助勢之被告謝志宏及多名真實姓名年
    籍不詳，身上有多處龍鳳圖騰刺青之成年男子大聲斥責，被
    告謝志宏亦當場恐嚇恫稱：「今天46萬多元不處理好，你就
    不要踏出去，我不會饒了你(台語)」，楊德發因此心生畏懼
    ，迫於威嚇而同意再繼續繳納46萬元，並以其所有之計程車
    作價30萬元，其餘16萬元以16個月分期付款方式給付，並簽
    署16張票據金額均1萬元之本票交付被告張榮賓供擔保，其
    後楊德發畏懼遭到報復均有按月繳納而付清，而共同以恐嚇
    之方式取得財產上不法之利益。因認被告2人共同涉有刑法
    第346條第2項之恐嚇得利罪嫌。
二、被告張榮賓於103年10月間起，以「恆昇當舖」借款累計4萬
    元予計程車司機張進添，張進添依約每周均須繳納利息，惟
    至104年6月底因不堪負荷而停付，被告張榮賓為催討債務遂
    令被告謝志宏及多名真實姓名年籍均不詳之成年人四處尋人
    尋車；迨於同年7月14日，被告張榮賓接獲通報得悉張進添
    出沒在新北市00區00路0段00巷附近，遂指示與其有共同犯
    意之被告謝志宏及另一真實姓名年籍不詳之成年男子前往截
    堵，於同日晚間10時許，被告謝志宏與前開男子果然在上址
    巷內見到張進添駕駛車號000-00號營業小客車甫停妥車輛，
    遂共同以威嚇脅迫張進添駕駛該營業小客車一同返回上址「
    恆昇當舖」，而使其行無義務之事，張進添因畏懼渠等黑道
    背景，且因住家位置已遭渠等知悉，不敢返家，迫於渠等威
    勢遂駕車搭載謝志宏及另一真實姓名年籍不詳之成年男子前
    往「恆昇當舖」上址；隨後在「恆昇當舖」內，被告張榮賓
    及謝志宏則以兇惡之口氣不斷逼迫張進添簽寫本票，並逼迫
    填寫前開營業小客車之讓渡文件供渠辦理過戶，張進添不斷
    哀求該車並非其所有無權讓渡，被告張榮賓及謝志宏則持續
    以兇惡之口氣逼迫，且將張進添控制於「恆昇當舖」內不准
    離開，而剝奪其行動自由，迨至翌日(即15日)凌晨某時許，
    被告張榮賓逼迫張進添撥打行動電話給該車之車主余珈新，
    俟電話接通後由被告謝志宏向余珈新表示須讓渡車輛，幾經
    磋商，余珈新允諾協助處理債務，被告張榮賓始於當日凌晨
    2時許容許張進添離開，而回復自由狀態。因認被告2人共同
    涉有刑法第304條第1項之強制罪及同法第302條第1項之剝奪
    行動自由罪等罪嫌。
三、被告謝志宏及張榮賓為向張進添催討債務，於104年7月17日
    下午4時許，前往余珈新所經營，址設臺北市○○區○○路○段00
    0巷0號0樓之「鑫明交通股份有限公司」，被告張榮賓及謝
    志宏均對在場之余珈新及張進添大聲恐嚇恫稱：「我們老大
    很不爽，阿添的債務要處理就處理，不處理就要輸贏(台語)
    」，並共同意圖為自己不法之所有，當場要求須增加賠償3
    萬元之尋車費，被告張榮賓及謝志宏並不斷撥打行動電話作
    勢將找更多人來現場助陣壓迫，余珈新及張進添均因此心生
    畏懼，迫於威勢允諾繳納債務4萬元及該筆尋車費3萬元，被
    告張榮賓及謝志宏始同意離開現場；隨後，同日晚間7時許
    ，余珈新遂攜帶其簽發之聯邦商業銀行永吉分行、票據金額
    7萬3,000元即期支票1紙，陪同張進添前往上址「恆昇當舖
    」繳交予被告張榮賓，始解決債務糾紛，被告張榮賓及謝志
    宏因此取得財產上不法之利益。因認被告謝志宏涉有刑法第
    346條第2項之恐嚇得利罪嫌。
參、本院認為應為無罪諭知之理由 
一、按犯罪事實應依證據認定之，無證據不得認定犯罪事實；不
    能證明被告犯罪者，應諭知無罪之判決，刑事訴訟法第154
    條第2 項、第301 條第1 項分別定有明文。次按事實之認定
    ，應憑證據，如未能發現相當證據，或證據不足以證明，自
    不能以推測或擬制之方法，以為裁判之基礎；又認定犯罪事
    實所憑之證據，雖不以直接證據為限，間接證據亦包括在內
    ，然而無論直接或間接證據，其為訴訟上之證明，須於通常
    一般之人不致有所懷疑，而得確信其為真實之程度者，始得
    據為有罪之認定；再認定不利於被告之事實，須依積極證據
    ，苟積極證據不足為不利於被告事實之認定時，即應為有利
    於被告之認定，更不必有何有利之證據。又依刑事訴訟法第
    161 條第1 項之規定，檢察官就被告犯罪事實，應負舉證責
    任，並指出證明之方法。易言之，檢察官對於起訴之犯罪事
    實，應負提出證據及說服之實質舉證責任。倘其所提出之證
    據，不足為被告有罪之積極證明，或其指出證明之方法，無
    從說服法院以形成被告有罪之心證，基於無罪推定之原則，
    自應為被告無罪判決之諭知。
二、上開公訴意旨一部分
　　公訴意旨一部分認被告2人涉有此部分罪嫌，無非係以被告2
    人於警詢及偵查中之供述、證人楊德發於警詢及偵查中之證
    述、楊德發簽署之收據、本票、計程車租車契約書及切結書
    影本等件為其主要論據。經查：
　㈠被告二人警、偵訊及原審均否認有恐嚇得利犯行
　1.被告張榮賓於警、偵訊及原審均供稱：楊德發係於104年2月
    24日因其租用之車輛期滿而自行前往「弘鼎車行」對帳，經
    對帳後包含租送車輛費用及由我代其償還在外積欠地下錢莊
    之債務共計約46萬餘元，經我與楊德發對帳後，協議由楊德
    發以其所有之計程車作價30萬元，其餘16萬元以16個月分期
    付款方式給付，並簽立16張票據金額均1萬元之本票交付給
    我供擔保，並無任何恐嚇脅迫之情等語。
　⒉被告謝志宏於警、偵訊及原審均供稱：當天在「弘鼎車行」
    內係由被告張榮賓與楊德發對帳，我是車行櫃檯出納，僅負
    責收取車行司機繳納之車租及調度車輛，相關帳務催收皆與
    我無關，我並不清楚被告張榮賓與楊德發間之帳目，亦未參
    與對帳，楊德發與被告張榮賓對帳後，協議由楊德發以其所
    有之計程車作價30萬元，被告張榮賓復要求楊德發就其餘16
    萬元提供擔保，楊德發遂邀我及另一恆昇當舖員工陪同其返
    回基隆家中，嗣因楊德發之母親不願作保，遂由楊德發自行
    致電與被告張榮賓協議後，由楊德發開立16張票據金額均1
    萬元之本票由我攜回交予被告張榮賓供擔保，並無任何恐嚇
    脅迫之情，且無不法所有之意圖等語。
　㈡證人即告訴人楊德發供述先後不一致且欠缺補強證據
　⒈關於告訴人楊德發到「弘鼎車行」辦理結算對帳事宜時，被
    告二人是否有以前開言詞恫嚇，致楊德發心生畏懼因而承認
    被告張榮賓所主張之債務金額46萬餘元，並以其租用之計程
    車作價30萬元，其餘16萬元以16個月分期付款方式給付，並
    簽署16張票據金額均1萬元之本票交付被告張榮賓供擔保剩
    餘之16萬元債務乙節
　⑴證人即告訴人楊德發於104年11月6日及105年1月30日警詢時
    證稱：我於104年2月28日在被告張榮賓公司與其對帳，被告
    張榮賓計算後說我借款本息加車租總共尚積欠其46萬9,223
    元，我就告訴其不能把我沒借的那筆20萬4,673元債務本息
    要我負責，被告張榮賓強說我有借那筆錢，並當場拍桌出言
    恐嚇我稱：「你如果今天46萬元9,223元沒有給我處理好，
    我不會饒了你（台語）」等語，並稱要用30萬元購買我那部
    租送4年到期的計程車，剩下的欠款16萬元以16個月無息分
    期付款方式給付，且要求我要簽本票16張及借條，要我母親
    做保證人，當時因還有另2名男子在場助勢，我迫於他們的
    恐嚇之下，心生畏懼，怕出不了他們公司大門，只好答應他
    的要求，被告張榮賓即指揮在場2名男子，要求我開那部計
    程車載他們去我位於基隆住家簽本票，後因我母親不願意，
    經致電哀求後，被告張榮賓才同意由我個人簽立本票供擔保
    等語（見偵字第9656號卷第29至32頁、第37頁）。
　⑵證人楊德發嗣於105年11月8日檢察官訊問時證稱：104年2月2
    8日與被告張榮賓對帳時，被告張榮賓說我總共積欠46萬9,2
    23元，我當時跟他說該筆20萬4,673元的欠款不能賴在我身
    上，被告張榮賓就拍桌恐嚇我說「我是黑社會的，我不吃你
    就很好了(台語）」等語，他裡面的小弟全部都刺龍刺鳳，
    被告張榮賓也說「今天46萬多元不處理好，你就不要踏出去
    ，我不會饒了你（台語）」，我當時覺得很害怕，後來被告
    張榮賓就說用30萬元跟我買租用的車輛，等於是我把車用30
    萬元抵給他，另外欠的16萬元就是每個月1萬元分16期還清
    ，還要我母親當保證人，當場有兩個很高大的男生到我家去
    ，叫我母親在本票上簽名做保證人，但我媽媽一直不願意，
    我媽媽經不斷地哀求後才沒有當保證人，最後就由我來每個
    月還錢等語(見偵字第9656號卷第150頁)。
　⑶證人楊德發於原審審理時證稱：我至車行對帳時應為卷附對
    帳明細所載之104年2月24日，對帳後我請被告張榮賓給我幾
    天時間，嗣於同年月28日方又至車行簽立欠款憑證，我於10
    4年2月24日至車行對帳當天，被告張榮賓計算起來總共還欠
    他46萬餘元，被告張榮賓說「今天這個錢你要處理好，不處
    理好，我就不讓你出這個門」。帳單立好之後，我就說這個
    錢不對，我沒有欠這個錢，他就說所有的單子都在這裡。他
    說「你想賴這個帳嗎？我是黑社會的，你還想訛詐我嗎？」
    等語，被告謝志宏也在旁邊各方面的助陣、吆喝說這個錢就
    是要給，有這個帳就是對的，說我就是欠這個錢，現在就是
    要處理好，不處理好，就要給我難看，說我欠車行的錢就該
    還，我不還就不行，不還的話這個門就沒想出去了，旁邊還
    有4、5個刺青的小弟，他們也有說你欠錢要還錢，你不還錢
    是不可以的，就是要我自己負責的意思，以租用車輛抵償30
    萬元是被告張榮賓提議的，我不答應不行，因為被告張榮賓
    已經對我這樣恐嚇了，另外欠的16萬元就是每個月1萬元分1
    6期還清，還要我母親當保證人，當場有兩個很高大的男生
    到我家去，叫我母親在本票上簽名做保證人，我被逼迫只好
    簽立16張1萬元本票及欠條每個月還款等語(見原審卷二第72
    頁反面至第76頁反面，原審卷四第163至165頁、第173頁)。
　⑷依證人楊德發於上開歷次之證言，雖其就有因租送車契約期
    滿而前往「弘鼎車行」與被告張榮賓辦理結算對帳，嗣遭被
    告張榮賓以言詞恫嚇迫其承認被告張榮賓所提出之債務金額
    ，致其心生畏懼而同意以租送契約到期之計程車抵價30萬元
    ，並簽立16張票據金額均1萬元之本票交付被告張榮賓供擔
    保其餘之16萬元債務乙情均指證不移，然就其至「弘鼎車行
    」辦理對帳而遭被告2人恐嚇並簽立對帳明細之確切時間、
    先後時序、被告張榮賓之脅迫、恐嚇言詞內容及被告謝志宏
    或其餘在場之人實際上究有何具體恐嚇之言詞或舉動等細節
    前後所為陳述已容有間（如附表一所示）。
　⒉證人楊德發之指述欠缺補強證據足以擔保真實性
　　證人楊德發指述內容前後有不一致，已如前述，核與被告2
    人前揭供陳情節亦有不同，則檢察官指訴被告2人共同意圖
    為自己不法之所有，而於前揭時、地，以上揭言詞恫嚇楊德
    發，致其心生畏懼因而承認被告張榮賓所主張之債務金額46
    萬餘元，並以其租用之計程車作價30萬元，其餘16萬元以16
    個月分期付款方式給付，並簽署16張票據金額均1萬元之本
    票交付被告張榮賓供擔保剩餘之16萬元債務之犯行，除被害
    人楊德發前揭於警詢及偵查中之指述外，當應舉出其他足資
    證明其指述與事實相符之補強證據，方得認定屬實。然查，
    徵諸卷附之楊德發簽署之「恆昇當舖」收據、本票影本8紙
    、計程車租車契約書及對帳明細及欠款憑證影本(見偵字第5
    339號卷第75至76頁、第78至第82頁反面)，至多僅得證明楊
    德發確分別有於100年2月14日及101年1月16日持款赴償其向
    「恆昇當舖」借貸之債務，嗣於104年2月24日前往與被告張
    榮賓辦理結算對帳事宜而經計算後包含租送車輛費用及代償
    債務共計46萬9,223元，並由楊德發以其租送期滿之車輛作
    價30萬元，並於104年2月28日簽立16張票據金額均1萬元之
    本票交付被告張榮賓供擔保其餘16萬元債務，其後由楊德發
    按月分期繳納等情，實無從遽以推論被告2人確有以前揭危
    害生命、身體、自由之言詞恫嚇楊德發，致其心生畏懼繼而
    承認債務並為償付之舉。綜上，依卷內證據，無從發現其他
    有關聯性之補強證據得以佐證證人楊德發前開於警詢及偵查
    中之證述可信，實難僅憑證人楊德發前揭非無瑕疵可指之單
    一指證，遽認被告2人有為此部分恐嚇得利之犯行。
　㈢欠缺被告二人主觀上具有不法所有意圖之證據
　　證人楊德發於100年間委由被告張榮賓整合代償其在外積欠
    之債務，並自100年2月23日起租用「弘鼎車行」的計程車4
    年，之後再於100年7、8月份，又陸續向被告張榮賓借貸約1
    5萬元，而需按期前往「弘鼎車行」支付車租及借款本息並
    將對帳結果逐筆記載於由司機個人所保管之收支簿乙節，迭
    據證人楊德發於警詢、偵查及原審審理時證述在卷（見偵字
    第9656號卷第30至31頁、第34頁反面至第36頁反面、第150
    頁；原審卷二第72頁、第74至78頁反面，卷四第170至172頁
    ），並有證人楊德發提出之收支簿內頁明細影本存卷可佐(
    見原審卷四第181頁)，堪認被告二人間確有債務糾紛情事存
    在，雖楊德發主觀認知與被告張榮賓計算所得之債務數額有
    上開項目齟齬，惟被告張榮賓依其主觀認知，要求楊德發償
    付經結算後之46萬餘元債務數額，並由被告謝志宏陪同楊德
    發返回家中開立16張票據金額均1萬元之本票持回交予被告
    張榮賓供作擔保，尚難逕認被告2人主觀上有何不法所有之
    意圖。
三、公訴意旨二部分
　　公訴意旨二部分認被告2人涉有此部分罪嫌，無非係以被告2
    人於警詢及偵查中之供述、證人即告訴人張進添、證人余珈
    新於警詢及偵查中之證述為其主要論據。經查：
　㈠被告二人警、偵訊及原審均否認有強制及剝奪行動自由犯行
    犯行
　⒈被告張榮賓警、偵訊及原審審理時之供述
　　被告張榮賓當日係因協尋人員告知已尋致未依約按期繳納利
    息之張進添，遂要求被告謝志宏順路搭載前往到場與張進添
    協商債務事宜，嗣因張進添稱將由余珈新代為清償其債務，
    遂自行搭載被告張榮賓返回車行查閱相關借貸資料，張進添
    確係自願到被告張榮賓公司處理債務，被告張榮賓並無任何
    脅迫情事，亦未限制張進添不准離開，而剝奪其行動自由等
    語。
　⒉被告謝志宏警、偵訊及原審審理時之供述
　　被告謝志宏當日下班後係應被告張榮賓要求搭載其前往張進
    添所在處，到場後被告張榮賓即自行前往張進添駕駛車輛上
    與張進添協商債務，嗣被告張榮賓致電稱張進添欲載其回車
    行，被告謝志宏即另行前往載其妻下班，嗣被告謝志宏再返
    回「弘鼎車行」時被告張榮賓已與張進添談完正準備離去，
    張進添即自行駕車離開，期間被告謝志宏亦未與張進添有所
    交談，被告張榮賓也未曾在邀請被告謝志宏同行的過程中告
    知要索討何種債務，以及要求謝志宏在場助陣，就相關對帳
    及債務索討皆與被告謝志宏無關，也不會有與被告張榮賓有
    任何犯意聯絡及行為分擔等語。
　㈡證人即告訴人張進添供述先後不一致且欠缺補強證據　
　⒈證人即告訴人張進添於104年8月31日警詢時證稱：我自103年
    10月間，用我所有之000-00號營業用小客車，向「恆昇當舖
    」借款2萬元，又於104年5月3日再借款2萬元，直到104年7
    月14日，我因為上述借款未繳付利息3,475元整，所以在同
    （14）日晚上22時20分許，在新北市○○區○○路0段00巷00號
    附近，被「恆昇當舖」的人2男1女在馬路邊要求我駕駛現在
    租用「鑫明交通股份有限公司」所有之000-00號營小客車，
    並載著他們3個人，把我押到臺北市○○區○○路000號「弘鼎車
    行」，然後拿當票要我用現在駕駛的000-00號營小客車典當
    ，才要放我離開，我要求他們打電話向「鑫明交通股份有限
    公司」詢問是否同意，結果他們沒有打電話，我就被他們一
    直控制行動自由一直到104年7月15日凌晨約2點多，一直問
    我要如何處理欠款及要向我索取一條尋車費用3萬元，我就
    向他們說我現在在外的相關債務問題都交由「鑫明交通股份
    有限公司」處理，但是他們還是只要跟我處理債務問題，不
    願跟公司處理，然後可能大家都累了，才放我走等語（見偵
    字第9656號卷第17頁反面至18頁）。
　⒉證人張進添於104年11月11日警詢時證稱：我於104年7月14日
    駕車返回住處，步行至新北市○○區○○路0段00巷00號要回家
    休息時，被告張榮賓夥同綽號志宏之男子及1不知名女子就
    駕駛一部深色自小客車到我身旁，被告張榮賓與志宏就下車
    恐嚇我說他們有叫小弟在我家樓下要堵我好幾天了，叫我籌
    錢還款，我因手機沒帶，無法聯絡，張榮賓與志宏就語帶恐
    嚇，逼我跟他們回去「弘鼎車行」，我因心生畏懼，怕如不
    從會被他們毆打，所以依被告張榮賓指示，開我的計程車載
    被告張榮賓，志宏與另1不知名女子開另一部車在後尾隨監
    控，返回「弘鼎車行」後，被告張榮賓就拿出一張當票，強
    迫以我所駕駛的000-00號營小客車有向他借款的理由，強扣
    我的車，所以我一直不簽，被告張榮賓就一直不讓我走，我
    就一直待在他車行裡不敢離開，待了大約2個多小時，後來
    被告張榮賓因為車行要關門休息，我才離開等語(見偵字第9
    656號卷第22頁反面至23頁)。
　⒊證人張進添於105年11月8日檢察官訊問時證稱：104年7月14
    日晚上10點左右，我將車號000-00號計程車停在0000路0段0
    0巷內，正要走回我家，途中就有一台車過來，有2男1女，2
    個男的就下車叫我開著車號000-00號這台車跟他們走，因為
    他們有2個人，體格都很壯，我很怕，不跟他們走也不行，
    只好去開那台車，他們2男就坐上我的車，押著我開回大業
    路的「弘鼎車行」，就拿出本票叫我要簽，還有要我把車讓
    渡他們的文件，因為該輛車不是我的，我不敢簽，他們就一
    直叫我寫，我一直不寫，被告張榮賓就打電話給車主余珈新
    ，叫余珈新要處理，一開始沒有打通，他們就叫我要處理欠
    款，說還有一筆尋車費用3萬元，但是他們一直沒有跟余珈
    新聯絡好，我一直表示要離開，他們也控制不讓我走，中間
    只讓我去洗手間，根本不讓我離開，到了凌晨2點多，他們
    才讓我開車離開等語（見偵字第9656號卷第155頁反面）。
　⒋稽之證人張進添警詢及偵訊歷次之證言，非惟就當日到場要
    求其駕車一同返回「弘鼎車行」之確切人別、其後究係實際
    駕車搭載何人返回「弘鼎車行」、在「弘鼎車行」內與「鑫
    明交通股份有限公司」或余珈新聯繫之過程等細節，已顯相
    互齟齬（如附表二所示），更無明確指證被告2人究係以何
    強暴、脅迫、恐嚇或其他非法方法迫使其駕駛上開車輛一同
    返回「弘鼎車行」，及其至「弘鼎車行」商議還款事宜時，
    被告等究以何強暴、脅迫或其他非法之方法，剝奪其行動自
    由，且證人張進添經原審及本院合法傳喚、拘提均未到庭，
    無從於審判中透過交互詰問程序予以檢驗、核實其先前證述
    之憑信性，自難憑其前揭於偵查中所為概略空泛指證而為被
    告2人不利之認定。
  ㈢證人余珈新之證述不足作為證人張進添之補強證據　　
  ⒈證人余珈新固於警詢及偵查中稱：張進添向我租車號000-00
    號計程車，但是其因為遲繳先前積欠「恆昇當舖」債務利息
    ，而於104年7月14日22時許，在板橋雙十路被「恆昇當舖」
    的人2男1女找到，在馬路邊要求張進添開著向我租用之車號
    000-00號營業小客車，將張進添押到他們在北市○○區○○路00
    0號的「弘鼎車行」，要張進添簽當票用其駕駛的000-00號
    營業小客車典當，才可以離開，可是張進添說計程車不是他
    的，是向我鑫明公司租的所以要求他們打電話向我詢問同不
    同意，結果他們打來問張進添的借款要如何處理，因為當時
    很晚了，我說可不可以明天白天再處理，先讓張進添離開，
    對方嘴巴說好就掛電話了。但據張進添事後告訴我，他們還
    是不讓他走，還把電燈、電風扇都關掉，逼他要寫當票，讓
    他害怕，留了好幾小時，才讓他離開等語(見偵字第9656號
    卷第7頁背面至第8頁、第144頁背面至同頁背面)。
  ⒉證人余珈新於原審審理時證稱：張進添有天凌晨打電話給我
    說其在停車場被被告張榮賓、「恆昇當舖」抓了，張進添有
    簡單說其與他們有借貸關係，問我可否幫忙還錢，因為當時
    張進添開的是我的車子，我只有跟張進添說不要傷害到我的
    車子，後來我沒有去現場找張進添處理債務，我前於警詢及
    偵查中所述張進添因遲繳借款利息而遭人押至「弘鼎車行」
    ，並要求其以當時駕駛之000-00號營業小客車典當才放張進
    添離去等情都是聽張進添在電話及事後轉述，我都不在現場
    等語（見原審卷四第124至125頁、第137頁）。
　⒊觀諸上開證人余珈新所述張進添因未如期繳納債務本息而遭
    被告張榮賓及恆昇當舖人員要求其駕駛上開000-00號營業小
    客車押至上址「弘鼎車行」，並在車行內控制張進添之行動
    自由，要求其以上開營業小客車典當方得離去之過程部分，
    均係聽聞張進添之傳述，並非親自見聞，此部分之供述均係
    轉述張進添證詞之傳聞供述之「累積證據」，本質上仍係依
    張進添本人之陳述而來，且張進添所陳既有上揭疵累，已如
    前述，自不屬適格之補強證據，無法推論張進添確有遭被告
    2人於前揭時地以威嚇、脅迫方式駕駛該營業小客車一同返
    回上址「恆昇當舖」，且將其控制於「恆昇當舖」內禁止離
    去，而剝奪其行動自由之事實，更無從據以補強張進添於警
    詢及偵查中之證述。
　㈣綜上，依卷內證據，無從發現其他有關聯性之補強證據得以
    佐證證人即告訴人張進添前開於警詢及偵查中之指述可信，
    實難僅憑證人張進添前揭非無瑕疵可指之單一指證，遽認被
    告2人有公訴意旨所指之強制及剝奪行動自由等犯行。　
四、公訴意旨三部分
　　公訴意旨三部分認被告謝志宏涉有此部分罪嫌，無非係以被
    告2人於警詢及偵查中之供述、證人張進添、余珈新於警詢
    及偵查中之證述、鑫明交通股份有限公司104年7月17日監視
    器畫面及對話錄音譯文為其主要論據。經查：
　㈠卷附監視器錄影畫面截圖及現場對話錄音譯文並未見被告謝
    志宏與被告張榮賓有犯意聯絡或行為分擔之情事
　　卷附鑫明交通股份有限公司104年7月17日監視器錄影畫面截
    圖及現場對話錄音譯文（見105偵5338號卷第190頁、225頁
    、第255頁、273頁、304頁）皆為被告張榮賓與余珈新之對
    話過程及內容，並未攝錄到被告謝志宏有何恐嚇言詞或不斷
    撥打電話作勢邀眾到場助陣之情事。
  ㈡證人余珈新嗣於原審審理時證稱：104年7月17日被告2人至上
    址「鑫明交通股份有限公司」期間，均為被告張榮賓向我恫
    稱如卷附現場對話錄音譯文所示恐嚇言語，當時被告謝志宏
    就只是站在旁邊稍微看一下而已，印象中被告謝志宏沒有講
    話，也沒有任何動作，我講話的對象就只有被告張榮賓而已
    ，被告張榮賓當天講完上開恐嚇言詞後就在店內打電話，因
    為被告張榮賓打電話前有向我稱要輸贏等語並且口氣很兇，
    所以我認為被告張榮賓是在打電話叫人，但實際上被告張榮
    賓打給誰我不知道，實際上亦未聽聞其對話內容，打完電話
    後被告2人就轉頭走出店外，其後沒有再進來，自被告張榮
    賓打電話直至被告2人離去店內期間，未有他人為了張進添
    債務問題前來車行等語(見原審卷四第128頁、第133至134頁
    、第138至139頁)。
　㈢證人即共同被告張榮賓於原審審理時證稱：104 年7 月17日
    那天我載被告謝志宏前往民生社區健康路維修廠取車，因為
    到場時車子還沒有完成，我就請被告謝志宏陪我去附近張進
    添他們車行，我過去是找余珈新討論債務的問題，因為張進
    添被找到當天晚上有說把欠我的錢跟余珈新講過了，也提供
    土地給余珈新設定了，我是要過去找余珈新討論要怎樣處理
    張進添的債務，我們去余珈新車行時，都是我跟余珈新、張
    進添在講債務的事情，「我們老大很不爽，阿添的債務要處
    理就處理，不處理就要輸贏」等語是我講的，被告謝志宏都
    在旁邊沒有講話，唯一只有我跟余珈新差點要打架，被告謝
    志宏跑到我旁邊把我跟余珈新隔開，後來我跟余珈新互罵完
    ，我就跟被告謝志宏離開去牽車了等語（見原審卷四第222
    至223頁），證人余珈新上開證述與證人張榮賓證述情節相
    符。
　㈣被告謝志宏於警偵訊及原審審理時均述稱：當日我係因與被
    告張榮賓前往汽車修車廠取車，在等候期間應被告張榮賓要
    求駕車載其一同前往余珈新經營之上址「鑫明交通股份有限
    公司」，我並不知前往原因為何，嗣到場後係被告張榮賓與
    余珈新討論張進添的債務要如何處理，渠等講沒2句話即起
    口角爭執，我勸架完後便載同被告張榮賓返回修車場等語。
 ㈤綜上所述，依前揭證人余珈新、證人即共同被告張榮賓之供證述及卷附監視器錄影畫面截圖及現場對話錄音譯文，均難以確認被告謝志宏有何知悉並參與被告張榮賓前揭恐嚇危害安全犯行之情，復無其他證據證明被告謝志宏確有為前揭恐嚇言詞或撥打行動電話作勢找人前來現場助陣壓迫之舉，自難遽令被告謝志宏擔負此部分罪責。
五、就公訴意旨（一）至（三）部分檢察官起訴所憑之證據，無
    論直接或間接證據，均尚未達於通常一般人均不致於有所懷
    疑，而得確信被告2人共同涉有公訴意旨(一)、(二)所指之
    犯行，及被告謝志宏涉有公訴意旨(三)所指之犯行為真實之
    程度，而公訴人既無法為充足之舉證，無從說服本院以形成
    被告2人有罪之確信，揆諸首揭說明旨，被告2人此部分犯罪
    尚屬不能證明，自應為被告2人無罪之諭知。　　
六、上訴駁回之理由
　　檢察官上訴意旨固認被告二人涉犯上開罪嫌，惟本院核閱檢
    察官上訴理由，並未提出新事證，以證明被告二人確有上開
    犯行，從而，檢察官提起上訴，仍執原審判決已審酌之證據
    再為爭執，並對於原審取捨證據及判斷其證明力之職權行使
    ，側持己見為不同之評價，指摘原判決不當，無法說服本院
    推翻原審上開部分被告二人無罪之判決，而形成被告二人有
    罪之高度心證，其上訴為無理由，應予駁回。
據上論斷，應依刑事訴訟法第368條，判決如主文。
本案經檢察官侯千姬到庭執行職務。
中　　華　　民　　國　　111 　年　　10　　月　　26　　日
                  刑事第十二庭  審判長法　官  陳如玲
                                      法　官  蔡如惠
                                      法　官  廖建瑜　　
以上正本證明與原本無異。
強制罪、恐嚇得利罪不得上訴。
其餘部分，被告不得上訴。檢察官如不服本判決，應於收受送達
後20日內向本院提出上訴書狀，惟須受刑事妥速審判法第9條限
制。其未敘述上訴之理由者，並得於提起上訴後20日內向本院補
提理由書(均須按他造當事人之人數附繕本)「切勿逕送上級法院
」。
刑事妥速審判法第9條：
除前條情形外，第二審法院維持第一審所為無罪判決，提起上訴
之理由，以下列事項為限：
一、判決所適用之法令牴觸憲法。
二、判決違背司法院解釋。
三、判決違背判例。
刑事訴訟法第 377 條至第 379 條、第 393 條第 1 款之規定，
於前項案件之審理，不適用之。
                                      書記官  邵佩均　　
中　　華　　民　　國　　111 　年　　10　　月　　26　　日
附表一證人楊德發歷次證述不一致分析
筆錄出處 供述內容 備註 104.11.06警詢筆錄/105偵9656卷第29至32頁反 104年2月23日租送車合約4年到期，我在104年2月28日在(弘鼎)公司跟張榮賓對帳，他說我本金加利息加車租總共還欠46萬9223元，並拍桌恐嚇我【你如果今天46萬元9223元沒有給我處理好，我不會饒了你（台語）】，當時因還有另2名男子在場助勢（P30反-31） 張榮賓指揮在場2名男子，要求我開那部計程車載他們去我位於基隆住家簽本票，我們在大約晚上19時到我家之後，那2名男子就坐在客廳等（P31）  104.11.25警詢筆錄/105偵9656卷第34至35頁反 104年11月6日所製作之第一次筆錄内容實在（P34正反） 我不知道【恆昇當舖】或【弘鼎交通有限公司】負責人是誰，實際經營者是誰，我只知道我在恆昇當舖内張榮賓和當舖員工都叫綽號大目仔(女性)為老闆，弘鼎交通公司是由張榮賓負責，我租車是向張榮賓租的，我借錢也是借錢也是先問張榮賓，張榮賓確定借我錢，恆昇當舖的會計才會拿錢給我（P34反）  105.01.30警詢筆錄/105偵9656卷第36至37頁反 104年2月23日後，我無故被逼簽16張每張面額新台幣1萬元的本票（P36反） 104年2月23日向張榮賓承租機乘車約滿後，依合約要取回該部000-00計程車，但104年2月28日那天張榮賓卻夥同一名姓許及姓謝的男子，在他經營的「弘鼎交通有限公司」裡要求我歸還46萬9223元，將我帶至我家簽了上述所簽16張本票（P37） 張榮賓卻夥同一名姓許及姓謝的男子將我帶至我家簽了16張本票（P37）  105.11.08偵訊筆錄（具結）/105偵9656卷第150頁正反 104年2月28日在對帳，張榮賓他說我總共欠他46萬9223元，我當時跟他說不能賴在我身上，他就拍桌恐嚇我，說「我是黑社會的，我不吃你就很好了。」他裡面的小弟全部都刺龍刺鳳，他（張榮賓）也說「今天46萬多元不處理好，你就不要踏出去，我不會饒了你（台語)」，我當時覺得很害怕（P150反） 張榮賓要我母親當保證人，當場有兩個很高大的男生到我家去，叫我母親做保證人（P150反）  107.01.09原審準備程序筆錄/原審卷二第32至35頁 剩下十六萬元叫我每個月還一萬元，張榮賓他還帶了兩個人去我家，要我媽媽做保證人（P35反）  108.01.15原審審判筆錄（具結）/原審卷二第71至79頁 104年2月28日是租車滿4年那天，我到恆昇當舖跟謝志宏結算借款，他給我一張清單，就是我欠弘鼎車行的錢全部已經還清，弘鼎車行跟恆昇當舖是合而為一的公司（P72反） 後改稱張榮賓給我對帳單，說我總共欠他48萬元，他減了2萬多，我還有46萬元債務，他說「今天這個錢你要處理好，不處理好，我就不讓你出這個門」，他身邊的人 就我就不用再形容了，他們說我就是有欠這個錢。如果今天不處理好，就要對我不利。我就說這個錢不對，我沒有欠這個錢，他就說所有的單子都在這裡。他說「你想賴這個帳嗎？我是黑社會的，你還想訛詐我嗎？」。他沒有跟我說大切八塊的話，但他說不處理就不要出這個門。（P72反-73） 如同我偵訊所述那樣，「我是黑社會的，我不吃你就很好了（台語）」、「今天46萬多元不處理好，你就不要踏出去，我不會饒了你（台語)」都是張榮賓講的，他拍桌子，脅迫我、恐嚇我。謝志宏當時在旁邊吆喝，他（謝志宏）說這個錢就是要給，有這個帳就是對的，他說我就是欠這個錢，現在就是要處理好，不處理好，就要給我難看。（P73正反） 我去弘鼎車行被恐嚇那天，謝志宏在旁邊說一些恐嚇的話，當天還不只他，還有其他人。謝志宏說你欠錢就應該還錢，我說我沒有欠錢，他說沒有欠錢怎麼有這張單子，我說單子是你們逼我簽的，他(謝志宏)說不要講這麼多，今天不處理這個錢，就不讓你出去。就是要讓我好看的意思。現場除了張榮賓及謝志宏，還有其他人，謝志宏他就在旁邊東一句西一句講這些話，我說沒有，他就硬講沒有。（P75反-76） 當天張榮賓派兩個人押著我到我家去，叫我媽作保。謝志宏他們帶本票到我家，我被謝志宏逼迫，只好寫了欠條，並簽了 16張一萬元本票。張榮賓沒有到我家（P73反-74） 104年2月24日他也有恐嚇我，104年2月28日欠款憑證是他到我家拿來給我的，剛才我回答檢察官張榮賓跟我說如果不處理債務就不能離開車行是在104年2月24日講的。在場的謝志宏他在104年2月24日當天於張榮賓對我說恐嚇的話時，他負貴收錢的業務，桌子跟我及張榮賓對談的地方很近，他 也說了很多恐嚇的話，就是說「你欠了這個錢就是要還」。 （P76反）  分析說明   1.犯罪日期的供述不一致： 104.11.06警詢：104年2月28日（P31） 105.01.30警詢：104年2月28日（P37） 105.11.08偵訊：104年2月28日（P150反） 108.01.15原審審理：104年2月28日（P73）、104年2月24日也有恐嚇（P76反） 2.與證人楊德發對帳之人不一致 104.11.06警詢：跟張榮賓對帳 105.11.08偵訊：張榮賓他說我總共欠他46萬9223元 108.01.15原審審理：跟謝志宏結算借款，後稱張榮賓給我對帳單（P72反） 3.對帳地點的不一致 104.11.06警詢：在公司（依前後文應係指弘鼎交通有限公司） 105.01.30警詢：在他（張榮賓）經營的「弘鼎交通有限公司」 108.01.15原審審理：到恆昇當舖（P72反）、弘鼎車行（P75反）、楊德發（P76反） 4.實施恐嚇之人： 104.11.06警詢筆錄：張榮賓 105.01.30警詢：那天張榮賓卻夥同一名姓許及姓謝的男子 105.11.08偵訊：張榮賓，他裡面的小弟全部都刺龍刺鳳（P150反） 108.01.15原審審理：   104年2月28日恐嚇的人是張榮賓（P72反）、謝志宏還有其他人（P75反-76）   104年2月24日恐嚇的人是張榮賓、謝志宏（P76反） 5.實施恐嚇內容不一致： 104.11.06警詢：「你如果今天46萬元9223元沒有給我處理好，我不會饒了你（台語）」（張榮賓） 105.11.08偵訊：「我是黑社會的，我不吃你就很好了」、「今天46萬多元不處理好，你就不要踏出去，我不會饒了你（台語)」（張榮賓） 108.01.15原審審理：   104年2月28日 張榮賓有說： 「今天這個錢你要處理好，不處理好，我就不讓你出這個門」、「你想賴這個帳嗎？我是黑社會的，你還想訛詐我嗎？」、「不處理就不要出這個門」、「我是黑社會的，我不吃你就很好了（台語）」、「今天46萬多元不處理好，你就不要踏出去，我不會饒了你（台語)」 張榮賓身邊的人有說：我就是有欠這個錢。如果今天不處理好，就要對我不利 謝志宏有說：「你欠錢就應該還錢」、「不要講這麼多，今天不處理這個錢，就不讓你出去」就是要讓我好看的意思等語 6.簽立16張本票在場之人不一致 104.11.06警詢：張榮賓指揮在場2名男子要求我載他們去我基隆的家 105.01.30警詢：張榮賓卻夥同一名姓許及姓謝的男子將我帶至我家（P37） 105.11.08偵訊：兩個很高大的男生到我家去（P150反） 107.01.09原審準備：張榮賓他還帶了兩個人去我家（P35反） 108.01.15原審審理：張榮賓派兩個人押著我到我家（P73反），我被謝志宏逼迫，只好寫了欠條，並簽了 16張一萬元本票。張榮賓沒有到我家（P74） 7.租車契約到期日供述不一致： 104.11.06警詢：104年2月23日租送車合約4年到期 105.11.08偵訊：104年2月23日向張榮賓承租機乘車約滿後 108.01.15原審審理：104年2月28日是租車滿4年那天   

附表二證人張進添歷次證述不一致
筆錄出處 供述內容 104.08.31警詢筆錄/105偵9656卷第17至19頁 「恆昇當鋪」的人2男1女，於馬路邊要求我開著現在租的000-00號營小客車，並載著他們3個人，把我押到臺北市○○區○○路000號「弘鼎交通有限公司」（P17反） 張榮賓拿當票要我用現在駕駛的000-00號營小客車典當，才要放我離開，我就說因為000-00號營小客車不是我所有，是「鑫明交通股份有限公司」的’所以我要求他們打電話向「鑫明交通股份有限公司」詢問如果同意，我才簽當票，結果他們沒有打電話，我就被他們一直控制行動自由一直到104年7月15日的凌晨約2點多，他們還是只要跟我處理債務問題，不願跟公司處理，然後可能大家都累了，才放我走（P17反-18） 104.11.11警詢筆錄/105偵9656卷第22至24頁 張榮賓夥同绰號志弘之男子及1不知名女子就駕駛一部深色自小客車到我身旁，張榮賓與志弘就下車，張榮賓與志弘就恐嚇我說他們有叫小弟在我家樓下要堵我好幾天了，叫我籌錢還款，我因心生畏懼，怕如不從會被他們毆打，所以依張榮賓指示，開我的計程車載張榮賓，志弘與另1不知名女子開另一部車在後尾隨監控，返回【弘鼎交通有限公司】（P22反） 張榮賓就拿出一張當票，強迫我要簽當票給他，他用意就是要強迫我簽了以後，以我所駕取的000-00號營小客車有向他借款的理由，強扣我的車，所以我一直不簽，張榮賓就一直不讓我走，我就一直待在他車行裡不敢離開，待了大約2個多小時，後來張榮賓因為車行要關門休息，我才離開。（P23） 104.11.25警詢筆錄/105偵9656卷第25至26頁反 104年8月31日、11月11日所製作之第一、二次筆錄內容實在（P25正反） 105.01.30警詢筆錄/105偵9656卷第27至28頁 張榮賓所屬「恆昇當舖」員工2男1女連人帶車強迫我並限制行動自由至「弘鼎交通公司」，7月14日是在住家外面被他們的人圍堵後，強行將我帶至「弘鼎交通公司」並控制行動要求還錢至7月15日凌晨約2點多才關燈讓我離開（P27-28） 105.11.15偵訊筆錄（具結）/105偵9656卷第154至156頁 回家時有一台車過來，有兩男一女，兩個男的就下車，體格都很壯，叫我開著000-00這台車跟他們走，因為他們有兩個人，都很壯，我很怕，不跟他們走也不行，只好去開那台車，他們兩男就坐上我的車，押著我開回大業路的弘鼎公司（P154反） 張榮賓拿出本票叫我要簽，還有要我把車讓渡給他們的文件，我不敢寫，因為這台車不是我的，他們就一直叫我寫，我一直不寫，張榮賓就打電話給這台車的車主余珈新，叫余珈新要處理，一開始沒有打通，他們就叫我要處理欠款，說還有一條尋車費用3萬元，但是他們一直沒有跟余珈新聯絡好，也控制不讓我走（P154反） 不一致分析說明  1.實施強制張進添至弘鼎公司之人不一致： 104.08.31警詢：開著現在租的000-00號營小客車，並載著「恆昇當鋪」的人2男1女他們3個人（P17反） 104.11.11警詢：依張榮賓指示，開我的計程車載張榮賓，志弘與另1不知名女子開另一部車在後尾隨監控（P22反） 105.11.15偵訊：有一台車過來，有兩男一女，我開000-00那台車，他們兩男就坐上我的車，押著我（P154反） 2.強迫簽立的文件不一致 104.08.31警詢：當票（P17反） 104.11.11警詢：當票（P23）  105.11.15偵訊：本票（P）